臺灣高等法院刑事裁定　　　　　　　　　 94年度抗字第606號
抗　告　人
即　被　告　　　 甲○○
選任辯護人　　　 楊國宏律師
　　　　　　　　 尤伯祥律師
上列抗告人因貪污案件，不服台灣士林地方法院，中華民國94年8
月4日所為限制出境之第一審裁定（94年度聲字第676號），提起
抗告，本院裁定如下：
    主  文
抗告駁回。
    理  由
一、按限制被告出境，僅在限制被告應居住於我國領土範圍內，
    不得擅自出國，俾便於訴訟程序之進行，較之限制居住於某
    市某縣某鄉某村，其居住之範圍更為廣闊，是限制出境與限
    制住居名稱雖有不同，然限制出境亦屬限制住居之處分，係
    執行限制住居方法之一種（最高法院93年台抗字第430號裁
    定參照）。故限制出境之處分，性質上屬於限制住居之一種
    ，目的在防止被告逃亡，確保被告能於審判時到庭，以利刑
    事訴訟程序之進行，是考量解除限制出境與否，自應以訴訟
    之進行及證據之調查是否因此而受影響為判斷依據。
二、本件原審裁定以：
  (一)按刑事訴訟法第101條之2規定：被告經法官訊問後，雖有第
    101條第1項或第101條之1第1項各款所定情形之一而無羈押
    之必要者，得逕命具保、責付或限制住居。其有第114條各
    款所定情形之一者，非有不能具保、責付或限制住居之情形
    ，不得羈押。
  (二)聲請意旨略以：被告甲○○因貪污案件，經檢察官以92年度
    偵字第10772號提起公訴，現由本院審理中，茲因被告於民
    國（下同）94年5月8日因案件提起公訴，檢察官原限制出境
    之處分失效後，有多次出境紀錄，有入出境查詢結果表一份
    可稽，爰審酌被告於國外多處置產，有卷附通聯紀錄及通訊
    監察譯文可資佐參（92年度他自第2223號卷一第33、188頁
    ），而被告於檢察官偵查中猶仍否認以自己或他人名義在國
    外置產及辦理存款（92年度偵字第10772號卷一第140頁參照
    ）供己使用，堪認被告有逃亡之虞，且被告所犯又係最輕本
    刑7年以上有期徒刑之重罪，而重大案件被告滯留國外，影
    響案件追訴、審判或執行之情況常為國人所詬病，為免本案
    重蹈此覆轍，聲請對被告限制出境等語。
  (三)本院於94年8月4日定期行準備程序，並就被告應否限制出境
    訊問被告，並於審酌相關卷證資料後認：被告經檢察官起訴
    之犯行為貪污治罪條例第5條第1項第2款之利用職務上機會
    詐取財物之罪，該罪為最輕本刑為7年以上有期徒刑之重罪
    ，且被告經起訴犯行係連續20多次利用職務機會詐取財物行
    為，所得高達新臺幣數千萬元，犯罪情節亦屬重大，而由相
    關卷證資料亦可知，被告身為掌有批核藥品進入公立醫院藥
    品資格決定之公務員，卻一再收受廠商之巨額金錢（被告雖
    收受金錢之目的或用途，被告目前仍有爭執，然確實有由廠
    商收受金錢乙節則無爭議），然已足見其涉犯貪污罪之嫌疑
    甚為重大；由卷附通聯紀錄確實亦顯示被告有以親友或自己
    名義於海外或中國大陸置產或開立戶頭，至有可能已將部分
    款項匯出國外，而由卷附被告入出境紀錄亦可知被告經常性
    出入國境，且不乏於國外長期停留之情形。是被告所犯不但
    係重罪，且嫌疑重大，被告又於我國法權所不及之處所置產
    ，且經常性出入國，已足使本院相信被告客觀上確實有逃亡
    之餘慮，而經驗上亦顯示重罪案件之被告，不但於法院判決
    有罪後逃亡他處躲避司法執行外，甚至連審理過程中發現事
    證有所不利時，亦常有逃往國外之舉者，是審酌上情，本件
    因認被告甲○○所涉貪污案件罪嫌重大，並有刑事訴訟法第
    101條第1項第1款、第3款所定之情形，為確保本案將來之審
    判、執行，檢察官聲請為有理由，應予准許，爰依刑事訴訟
    法第101條之2之規定，予以限制出境。
三、抗告意旨略稱：原裁定作為認定被告犯罪嫌疑重大之理由與
    法院辦理刑事訴訟案件應行注意事項第28條規定不符；而原
    裁定以被告掌有批核台北榮總進藥資格之權限作為認定被告
    犯罪嫌疑重大之理由亦屬不當；且原裁定未予審究對被告有
    利之證據即遽認被告罪嫌重大，亦嫌速斷；又被告經常需至
    國外參加國際性會議或學術活動，基於其客觀之經濟條件、
    醫界及學術地位、顧及其與家人及學生之情誼，亦無逃亡之
    可能，原裁定有違反比例原則云云。
四、經查：原審已就應否限制出境訊問抗告人，並於審酌相關卷
    證資料後認為抗告人經檢察官起訴之犯行為貪污治罪條例第
    5條第1項第2款之利用職務上機會詐取財物之罪，該罪為最
    輕本刑為7年以上有期徒刑之重罪，且抗告人經起訴犯行係
    連續20多次利用職務機會詐取財物行為，所得高達新臺幣數
    千萬元，犯罪嫌疑實屬重大，且由相關卷證資料亦可知，抗
    告人身為掌有批核藥品進入公立醫院藥品資格決定之公務員
    ，卻一再收受廠商之巨額金錢（抗告人對於確實有由廠商收
    受金錢乙節並無爭議），抗告人基於其公務員職務身份之便
    收取廠商金錢，足見其涉犯貪污罪之嫌疑重大，又抗告人於
    海外有多處資產，惟其卻仍否認有在國外置產一情，且抗告
    人自承需前往海外地區參加學術會議或活動，顯有逃亡之虞
    ，不予限制出境恐有滯外不歸，有礙審判進行或刑罰執行之
    虞，因認有限制抗告人出境之必要，核屬原審法院審判職權
    之適法行使，尚無踰越法律規定。至抗告意旨主張其常受邀
    參加國際性會議或學術活動，基於抗告人之客觀經濟條件、
    醫界及學術地位、顧及其與家人及學生之情誼，亦無逃亡之
    可能，惟按限制出境之目的在於在防止被告逃亡，確保被告
    能於審判時到庭，以利刑事訴訟程序之進行，是考量限制出
    境與否，自應以訴訟之進行及證據之調查是否因此而受影響
    為判斷依據，查抗告人既在國外置產或開立戶頭，又常至國
    外參加學術會議，以其客觀條件即有在海外立足或長期居住
    之能力，當案情發展對其不利或有身陷囹圄可能之時，即有
    滯外不歸或逃亡之可能，此參諸國內相似個案，不乏前例，
    審判之進行或刑罰之執行自難謂無窒礙或影響，是原審裁定
    予以限制出境處分，核與抗告人出境參與學術活動相比，並
    無有違比例原則之虞。綜上所述，原審法院所為對抗告人限
    制出境之裁定，旨在確保本案審判程序之順利進行，且已審
    酌公共利益及被告權益之均衡維護，並無違法或顯然不當之
    情形，抗告人仍執前開情詞，指摘原裁定不當，為無理由，
    應予駁回。
據上論斷，應依刑事訴訟法第412條，裁定如主文。
中　　華　　民　　國　　94　　年　　9 　　月　　15　　日
　　　　　　　　　刑事第十三庭  審判長法　官  劉景星
                                      法  官  李春地
                                      法  官  陳志洋
以上正本證明與原本無異。
不得再抗告。
                                      書記官  王韻雅
中　　華　　民　　國　　94　　年　　9 　　月　　15　　日
